【裁判字號】    92,上訴,1822
【裁判日期】    920909
【裁判案由】    強盜
【裁判全文】
臺灣高等法院刑事判決                          九十二年度上訴字第一八二二號
    上  訴  人    臺灣桃園地方法院檢察署檢察官
    被      告    丙○○
                          （另案在臺灣泰源技能訓練所執行強制工作處分中）
    指定辯護人    本院公設辯護人甲○○
右上訴人因被告搶奪等案件，不服臺灣桃園地方法院九十一年度訴緝字第八一號，中
華民國九十二年四月十日第一審判決（起訴案號：臺灣桃園地方法院檢察署九十年度
偵字第一０二五五號），提起上訴，本院判決如左：
    主  文
上訴駁回。
    事  實
一、丙○○前因常業竊盜罪，經臺灣高等法院臺中分院判處有期徒刑二年，並應於刑
    之執行前，令入勞動場所強制工作三年確定，現正執行中，猶不知悔悟，竟基於
    意圖為自己不法所有之犯意，於民國（下同）九十年六月二十四日下午三時五十
    分許，前往桃園縣平鎮市○○路○○段二八八號「芳草庭花店」，向員工乙○○
    佯稱欲購買擺放於店外之小仙人掌盆栽及放置倉庫之人造花籐，並要求以大型紙
    箱包裝，乙○○告以紙箱過大機車無法承載，丙○○仍執意以大型紙箱包裝，俟
    乙○○進入倉庫拿取紙箱之際，尾隨在後之丙○○旋將原已按下喇叭鎖按鈕之倉
    庫前門關上，而以此強暴之方法，妨害乙○○自該倉庫前門出入之權利，並趁乙
    ○○不及防備之際，迅速開啟收銀機，奪取其內放置之現金新臺幣（下同）一萬
    三千零五十元。得手後行至花店門口正欲騎機車離去時，已從倉庫後門衝出並繞
    過附近店家奔回花店門前之乙○○見狀，即拉住丙○○所騎乘機車之後座鐵把，
    丙○○因而人車倒地。經路人合力將丙○○扭獲，報警處理。
二、案經桃園縣警察局平鎮分局報請臺灣桃園地方法院檢察署檢察官偵查起訴。
    理  由
一、右揭事實，業據被害人乙○○於警詢（偵查卷第八頁至第九頁反面）、偵查中（
    偵查卷第二八頁反面至第二九頁）、原審及本院調查時指訴綦詳，其中於原審及
    本院調查時先後到庭指稱：「被告說要買小盆栽的花盆，後來他又看到我店外面
    小仙人掌盆栽，他跟我說他要買十幾盆，我有將它拿進來，他不曉得要跟我買什
    麼，我就走到倉庫，他也跟著過去，他發現倉庫裡面有人造花籐，他就說他要花
    籐，他先要求我幫他清點總金額，他原本一開始說他要回去拿紙箱來載，後來又
    跟我說我們後面有紙箱，他要求我去後面拿紙箱，我走到倉庫拿紙箱的時候，他
    就過來將門鎖上，我發現不對，我就去敲門，要被告開門，但是他不理會我，而
    且打開收銀機，我就趕快從後面跑出去，走到前門的時候，發現他啟動機車要離
    開，我就拉住他機車後面的鐵把，被告就又加油門要逃離，我用力將他拉住，被
    告機車就倒地了，是我將被告人拉住，路人剛開始沒有幫我，是後來看到我拉住
    被告後，我才請他們幫我報警」（原審九十年十月八日訊問筆錄）、「（問：請
    陳述被害經過？）如以前所講，因為事情隔很久了，有些細節也不記得了，他（
    指被告）叫我去倉庫拿紙箱，我有說紙箱你無法以機車載，他就說沒關係，一定
    要我進去拿，他尾隨我進去拿，他趁我進去倉庫時，就把門鎖起來，我一直敲門
    ，他都不開，我聽到他開收銀機的聲音，才趕快從後門跑出來，他剛好騎機車要
    離開，我就拉住他的機車後面，也麻煩路人幫我報警，他從口袋將錢拿出來還給
    我，叫我不要報警，我說不行，我只是員工而已，所以還是報警處理」（本院九
    十二年七月十六日訊問筆錄）等語，並有贓物認領保管單及拍攝被告所搶奪現金
    之照片一幀附卷（偵查卷第十頁及第十一頁）可稽。被告於警詢、偵查、原審及
    本院審理時，亦迭次供承上情不諱，經核該被告之自白與事實相符，自得採為對
    其不利認定之依據。本件事證已臻明確，被告之犯行洵堪認定。
二、核被告利用將被害人引進倉庫而不及防備之際，再奪取被害人所管領之金錢之所
    為，係犯刑法第三百零四條第一項以強暴方法妨害他人行使權利罪及同法第三百
    二十五條第一項之搶奪罪。公訴人認被告所為係犯行為時之懲治盜匪條例第五條
    第一項第一款之盜匪罪，惟按懲治盜匪條例第五條第一項第一款之盜匪罪，係以
    意圖為自己或第三人不法所有，以強暴、脅迫、藥劑、催眠術或他法，致使不能
    抗拒而取他人之物或使其交付，為構成要件；而所謂致使不能抗拒，係指行為人
    所施用之強暴、脅迫等非法方法，在「客觀上」足使被害人喪失意思自由，並達
    於不能抗拒之程度，且所稱「強暴」，係指對人身加以有形暴力，使之受抑制而
    不能抗拒，所稱「脅迫」，則指對人之精神心理加以威脅逼迫，使生畏懼而不敢
    抗拒（最高法院八十九年度台上字第三七八三號、八十八年度台上字第一八八三
    號判決意旨參照）。查被告為前開犯行時，並未對被害人乙○○為任何強暴或脅
    迫之行為，已據被害人於檢察官九十年七月十八日訊問時陳明（偵查卷第二九頁
    ），且被害人乙○○於原審及本院調查時，亦均稱被告將倉庫前門鎖上後，其聽
    聞被告開啟收銀機之聲音，旋即反應由倉庫之後門衝出，奔至花店門口將被告所
    騎乘之機車拉倒。在客觀上，被害人顯無不能抗拒之情形；且被告既未對被害人
    之人身加以任何有形之暴力，或對被害人之精神心理加以威脅逼迫，使生畏懼而
    不敢抗拒，即尚未達強盜之程度。公訴意旨容有誤會，惟因起訴之社會事實同一
    ，爰依法變更起訴法條。被告所犯前開二罪間，有方法結果之牽連犯裁判上一罪
    關係，應依刑法第五十五條之規定，從一重論以搶奪罪。又被告前因常業竊盜罪
    ，經臺灣高等法院臺中分院判處有期徒刑二年，並應於刑之執行前，令入勞動場
    所強制工作三年確定，現正執行中之事實，有本院被告全國前案紀錄表及臺灣苗
    栗地方法院檢察署檢察官執行竊盜犯贓物犯保安處分指揮書在卷可憑。
三、原審基此認定，援引刑事訴訟法第二百九十九條第一項前段、第三百條、刑法第
    三百零四條第一項、第三百二十五條第一項、第五十五條、罰金罰鍰提高標準條
    例第一條前段等規定，經審酌被告之品行、犯罪所用手段、對被害人所造成之損
    害及犯罪後之態度等一切情狀，量處有期徒刑一年。經核其認事及用法，均無違
    誤，量刑亦甚允當，應予維持。檢察官提起上訴意旨以：被告佯以購物而誘使被
    害人進入倉庫後，旋將門鎖住，且彼時被告並不知倉庫另有出口，於其主觀上顯
    有強盜犯意，客觀上拘禁人身縱非強暴，至少亦屬刑法第三百二十八條第一項之
    「以他法致使不能抗拒之行為」，原審之用法不無可議云云。惟查，強盜罪所謂
    致使不能抗拒，係指行為人所施用之強暴、脅迫等非法方法，在「客觀上」足使
    被害人喪失意思自由，並達於不能抗拒之程度，本件被害人於被告將倉庫前門鎖
    上後，旋即由該倉庫之後門衝出，並奔至花店門口，將被告所騎乘之機車拉倒，
    顯無不能抗拒之情形，已如前述，檢察官之上訴為無理由，應予駁回。
四、臺灣桃園地方法院檢察署九十二年度偵字第七六九五號移送併案（原併本院九十
    二年度上訴字第一０九七號案，經承辦股認無裁判上一罪關係，再移本股併案）
    意旨以：被告丙○○自八十九年六月至九十年二月間，先後前往桃園縣龍潭鄉○
    ○路八十一號「永和五金行」、同鄉○○路四十二號「伍龍金香店」、桃園縣大
    溪鎮○○路一六七號「林振馨香舖」、同鎮○○○路八十五號「坤信金香舖」，
    依序竊取「永和五金行」負責人賴永彬所有之現金五千元、「伍龍金香店」負責
    人林佳蓉所有之現金二萬元、「林振馨香舖」負責人林李秀雲所有之皮包二只（
    內有現金六萬元、支票、證件等物品）、「坤信金香舖」負責人邱麗秋所有之現
    金一萬元，因認被告丙○○涉有竊盜罪嫌。惟查，移送併案意旨所指被告之上開
    四次竊盜犯行，與本件經論罪、科刑之搶奪罪，二者之犯罪構成要件互異，難認
    有裁判上一罪關係，復未據起訴，本院無從併予審酌，應退由檢察官另行偵辦，
    併予敘明。
據上論斷，應依刑事訴訟法第三百六十八條，判決如主文。
本案經檢察官張文政到庭執行職務
中    華    民    國      九十二      年      九      月        九      日
                              臺灣高等法院刑事第六庭
                                  審判長法  官  陳  春  秋
                                        法  官  高  明  哲
                                        法  官  王  麗  莉
右正本證明與原本無異。
如不服本判決，應於收受送達後十日內向本院提出上訴書狀，其未敘述上訴之理由者
並得於提起上訴後十日內向本院補提理由書（均須按他造當事人之人數附繕本）。
                                        書記官  蘇  秋  
中    華    民    國      九十二      年      九      月        九      日
附錄本判決論罪科刑法條全文
刑法第三百零四條第一項：
以強暴、脅迫使人行無義務之事或妨害人行使權利者，處三年以下有期徒刑、拘役或
三百元以下罰金。
刑法第三百二十五條第一項：
意圖為自己或第三人不法之所有，而搶奪他人之動產者，處六月以上五年以下有期徒
刑。


司法院資訊處製作；財團法人民間司法改革基金會備份。
